最　高　行　政　法　院　裁　定
　　　　　　　　　　　　　　　　　　 96年度裁字第01490號
抗　告　人　甲○○
上列抗告人因與相對人國防部總政治作戰局間眷舍事件，對於中
華民國95年10月19日臺北高等行政法院95年度訴字第1004號裁定
提起抗告，本院裁定如下︰
　　主  文
抗告駁回。
抗告訴訟費用由抗告人負擔。
　　理  由
一、按抗告法院認抗告為不合法或無理由者，應為駁回抗告之裁
    定。
二、抗告意旨略謂：1.抗告人申請保留價購餘額國（眷）宅權益
    ，係依據教育部民國84年3月9日台（84）軍010752號函轉頒
    之「國軍志願役現役屆退官兵申請保留價購餘額國（眷）宅
    權益作業規定」（下稱保留權益作業規定）辦理。教育部並
    於該函說明事項敘明：「准國防部總政治作戰部（即相對人
    ，後改制為國防部總政治作戰局）84年2月27日（84）祥祉
    字第02132號簡文表辦理。」又依國防部組織法第8條第1項
    ：「國防部設總政治作戰局，掌理政治作戰事項；其組織以
    法律定之。」及國防部總政治作戰局組織條例第2條：「國
    防部總政治作戰局承國防部部長之命，主管國軍政治作戰事
    項。」由是，相對人為國防部之直屬業務機關，並主管該項
    「保留權益作業規定」相關業務之規劃、督導與執行事項應
    為確定。2.抗告人依規定申請保留價購餘額國宅權益，雖為
    個人權益，然仍需逐級呈轉，並不能直接向國防部申請核定
    保留。抗告人於88年8月28日以海軍中校官階自中國文化大
    學軍訓室退伍，屆退前已依規定提出申請，並由所屬中國文
    化大學函報教育部，該部當應按保留權益作業規定相關條文
    辦理。孰知教育部似未將抗告人之申請案轉呈國防部，而逕
    以教育部89年7月3日台（89）軍字第89081328號書函同意自
    退伍日起保留5年。於此，懇請調查教育部是否將抗告人之
    申請轉送國防部？抑或教育部從未轉送類似申請案件？未轉
    送核定致影響抗告人及其他已提出申請之屆退官兵權益，嚴
    重怠忽職守，亦不應歸責於抗告人。相對人職司主管「保留
    權益作業規定」相關業務之規劃、督導與執行事項，如於教
    育部從未轉送類似申請案件情況下，是否善盡業務規劃、督
    導與執行之責？又照顧退役官兵生活美意之「保留權益作業
    規定」是否僅以一簡文表函頒之後，即可如行政訴訟答辯狀
    所言：「保留權益作業規定之內容所載權責機關若非國防部
    即屬各軍種單住，殊與本件答辯機關無涉」？抗告人依規定
    申請並報奉屆退前所屬之上級機關教育部核定同意保留權益
    5年。如今雖知未經國防部核定，惟當時教育部是否將申請
    案件轉送或彙整函轉國防部，抗告人實無從得知，基於政府
    行政一體及行政行為應保護人民正當合理信賴之原則，應為
    已依法完成申請。3.依「保留權益作業規定」第3條規定：
    「國軍服志願役官兵，經奉准保留價購餘額國（眷）宅權益
    者，由各軍種單位專案列管，．．．排定優先順序，按權責
    核予（或轉呈）配購國（眷）宅。」又第6條規定：「有左
    列情形之一者，由各軍種總部函知當事人停止其價購餘額國
    （眷）宅權益:（一）經通知配售餘宅逾期未辦理者。．．
    ．」由是，價購餘額國(眷)宅保留權益獲核定後，需經通知
    配售，而非得提出申請要求核予配售國宅。抗告人自89年8
    月28日退伍後，即殷切期盼獲配售之通知，以為居所，惟至
    5年將屆，並無絲毫音訊，實感惶惶。遂於94年8月24日致函
    相對人及教育部學生軍訓處，陳請查示：5年內專案列管配
    售情形，以及陳情人積點排序情形、是否得於權益保留期間
    內獲配售等。案經相對人94年9月20日勁勢字第0940014541
    號書函謂：經本局查閱眷籍資訊，無登錄台端相關資料，請
    台端先予查明釐清等語。抗告人至此時方知教育部似根本未
    將抗告人之申請案轉呈國防部。為符合訴願法有關訴願期間
    之規定，才於94年9月25日提起訴願。教育部學生軍訓處接
    獲抗告人所提訴願聲明後，於94年10月13日台軍字第094013
    9880號書函致國防部及抗告人。函內說明：「因國軍老舊眷
    村重建國（眷）宅餘額配售案，係由貴部主政，且本部軍訓
    教官申請退伍相關作業，係依據『陸海空軍軍官士官服役條
    例暨其施行細則』辦理，由本部核轉至貴部各軍種部核定，
    故軍訓教官退伍後相關資料，亦一併轉移貴部後備司令部列
    管，爰隨文檢附訴願人甲○○之訴願聲明乙紙，移請貴部辦
    理。」函內完全未提及89年7月3日何以發函同意抗告人保留
    價購餘額國（眷）宅權益，僅一句「移請貴部辦理」輕鬆解
    決。94年10月19日抗告人補送訴願書狀予教育部學生軍訓處
    及國防部總政治作戰局，教育部復以94年10月28日台軍字第
    0940147845號書函致國防部「移請貴部辦理」，亦完全未就
    訴願書內容提出答辯或說明。抗告人經奉准保留價購餘額國
    （眷）宅權益，需經通知配售，而無需再提出申請；抗告人
    亦於保留權益期滿日（94年8月27日）前提出陳情函；教育
    部未將申請案轉呈國防部；相對人未善盡業務規劃、督導與
    執行之責；均有應作為而不作為情事，抗告人依程序提出訴
    願、行政訴訟，爭取維護權益，應符行政訴訟法第5條第1項
    之要件。4.相對人為國防部之直屬業務機關，並主管該項「
    保留權益作業規定」相關業務之規劃、督導與執行事項。教
    育部學生軍訓處依相對人之函轉頒「保留權益作業規定」，
    並負責轉送所屬屆退軍訓教官之申請案，應視為受託事件。
    教育部學生軍訓處與國防部總政治作戰局間縱無隸屬關係，
    然依訴願法第7條之規定，無隸屬關係之機關辦理受託事件
    所為之行政處分，視為委託機關之行政處分，其訴願之管轄
    ，向原委託機關或直接上級機關提起訴願。依「保留權益作
    業規定」第1點之規定，保留價購餘額國（眷）宅權益之申
    請案需經申請報奉國防部核定，然相對人實為國防部主管該
    項業務之直屬機關。教育部如依規定轉送所屬屆退軍訓教官
    之申請案，亦係由相對人依權責核定後，再轉送各軍種單位
    列管辦理。以本案而言，教育部為受託事件之相對機關，亦
    非負責列管配售之軍種單位，怠忽職責，未依規定轉送申請
    案，惟態度是「移請國防部辦理」，抗告人又能奈何。海軍
    總部並未接受核定案件，當然無法列管辦理，抗告人更無據
    對其提出請求。抗告人權益受侵害是實，以國防部總政治作
    戰局為相對人，應屬適當云云。
三、行政訴訟法第5條第1項規定：「人民因中央或地方機關對其
    依法申請之案件，於法令所定期間內應作為而不作為，認為
    其權利或法律上利益受損害者，經依訴願程序後，得向高等
    行政法院提起請求該機關應為行政處分或應為特定內容之行
    政處分之訴訟。」依此規定，提起課予義務訴訟，須原告得
    依法向行政機關申請作成行政處分之事項，而該管機關於法
    定期間內應作為而不作為為其要件。換言之，須原告有依法
    申請行政機關作成行政處分之權利，並已依法提出申請，而
    該受理申請之行政機關須有作成行政處分之義務，始屬相當
    。原裁定以抗告人退伍日起迄至保留權益期滿日（94年8月
    27日）止，並未依法向相對人提出申請要求核予配售國宅，
    或延長一定期間保留價購國（眷）宅之權益（作成一定處分
    ），即逕行提起訴願，聲明「請求檢討配售國（眷）宅一戶
    ，或另為延長一定期間保留價購國（眷）宅之權益」，相對
    人自無應作為而不作為情事，抗告人進而提起本件訴訟，請
    求相對人對於抗告人保留價購餘額國（眷）宅之權益，應為
    適當之處分，自不合於行政訴訟法第5條課予義務訴訟之要
    件。次依國防部85年8月15日（85）祥祉字第08690號令修訂
    發布之保留權益作業規定第1點及第2點之規定，相對人並非
    抗告人所屬之海軍司令部軍種單位，抗告人亦無從據之對相
    對人為請求，因而將抗告人在原審之訴駁回，經核於法並無
    違誤。再查，抗告人所引國防部組織法第8條第1項、國防部
    總政治作戰局組織條例第2條及教育部84年3月9日台（84）
    軍010752號函說明事項，均不足以認定相對人在本件具體個
    案中為辦理保留價購餘額國（眷）宅權益之權責機關；而教
    育部是否將抗告人之申請轉送國防部？抑或教育部從未轉送
    類似申請案件？尚與抗告人能否提起本件課予義務訴訟無關
    ；另抗告人所指於94年8月24日致函相對人及教育部學生軍
    訓處之陳情書，請求查示：5年內專案列管配售情形，以及
    陳情人積點排序情形、是否得於權益保留期間內獲配售等，
    尚非依法申請相對人作成如何內容之行政處分；另相對人94
    年9月20日勁勢字第0940014541號書函謂：經本局查閱眷籍
    資訊，無登錄台端相關資料，請台端先予查明釐清等語，亦
    非對抗告人直接發生法律效果之行政處分，抗告人自不得據
    以訴願或提起行政訴訟；至於抗告人之其餘理由，與抗告人
    能否合法提起本件課予義務訴訟無涉，自無逐一論駁之必要
    ，本件抗告難認有理由，應予駁回。
四、依行政訴訟法第104條、民事訴訟法第95條、第78條，裁定
    如主文。
中　　華　　民　　國　　96　　年　　7　　 月　　12　　日
                  第四庭審判長法  官　鍾　耀　光
                              法  官  姜　仁　脩
                              法  官　王　德　麟
                              法  官　黃　清　光
                              法  官　吳　慧　娟
以  上  正  本  證  明  與  原  本  無  異
中　　華　　民　　國　　96　　年　　7　　 月　　12　　日
　　　　　　　　　　　　　　　書記官　蘇　金　全
